【裁判字號】    98,訴,823
【裁判日期】    980902
【裁判案由】    任用
【裁判全文】
臺北高等行政法院判決
                                       98年度訴字第823號
                              .
原      告  甲○○
被      告  銓敘部
代  表  人  乙○○（部長）
訴訟代理人  戊○○兼送達代收.
            丙○○
            丁○○
上列當事人間因任用事件，原告不服公務人員保障暨培訓委員會
中華民國98年2 月17日98公審決字第0028號復審決定，提起行政
訴訟。本院判決如下：
    主      文
原告之訴駁回。
訴訟費用由原告負擔。
    事實及理由
一、事實概要：
    原告現任高雄市政府環境保護局（下稱高市環保局）薦任第
    八職等環境工程職系股長，並經被告審定准予權理。前應民
    國（下同）83年全國性公務人員普通考試衛生環保技術職系
    環保技術科考試及格，於84年7 月28日任臺東縣環境保護局
    衛生環保技術職系技佐，經被告審定准予權理，核敘委任第
    三職等本俸一級280 俸點，84年11月17日辭職。同日至88年
    6 月15日任經濟部加工出口區管理處化學師、一般工程師職
    務。嗣以83年專門職業及技術人員高等考試（下稱專技高考
    ）環境工程技師考試及格資格，於88年6 月16日轉任高市環
    保局薦任第六職等技佐；89年6 月1 日調升薦任第六職等至
    第七職等技士，均經被告審定合格實授，歷至96年考績晉敘
    薦任第七職等年功俸三級520 俸點有案。97年1 月10日因應
    96年公務人員升官等考試薦任升官等考試（下稱薦任升官等
    考試）及格，申請依新取得任用資格辦理原職改任，並將擔
    任公職之薦任年資（自86年11月起至96年12月31日止）提敘
    俸給。經被告以97年9 月4 日部銓三字第0972923129號函（
    下稱原處分）審定合格實授，核敘薦任第六職等年功俸五級
    520 俸點，並敘明採其87年1 月至12月及89年1 月至96年12
    月計9 年年資提敘俸級9 級，至於86年11月至86年12月及88
    年另予考績均未滿1 年，無法提敘俸級。原告不服，提起復
    審，遭決定駁回，遂提起本件行政訴訟。
二、本件原告主張：
    (一)公務人員任用法（下稱任用法）第9 條所稱「依法考試及
      格」、「依法銓敘合格」及「依法升等合格」，應包括以
      專技高考及格資格轉任經銓敘審定合格實授或升等任用之
      公務人員。原告以所具83年專技高考環境工程技師考試及
      格資格轉任高市環保局技佐、技士，歷至96年考績晉敘薦
      任第七職等年功俸三級520 俸點。惟因適用職系調任限制
      ，嗣以96年薦任升官等考試及格資格，自97年1 月10日原
      職改任，並送請銓敘審定。則原告97年1 月10日任職之銓
      敘審定，依上開規定，即應依原告所具公務人員任用資格
      ，按專門職業及技術人員轉任公務人員條例（下稱專技轉
      任條例）轉任公務人員所敘官職等，仍審定為薦任第七職
      等。至被告所稱依公務人員俸給法（下稱俸給法）第7 條
      第1 項規定，將原告以原職改依任用法任用，故以薦任第
      六職等本俸一級385 俸點起敘乙節，因原告本已依任用法
      任用且非初任薦任官等職務，被告所述顯有違誤。
    (二)被告稱依專技轉任條例轉任的公務人員，非屬依任用法任
      用之公務人員，實令人費解。蓋任用法第33條所定教育人
      員、公營事業人員等任用規定，本與任用法第34條所定之
      專門職業及技術人員轉任公務人員規定不同，其一為教育
      人員等任用之規定，另一為專門職業及技術人員轉任公務
      人員之法源，自不因任用法第33條之規定，而影響依任用
      法第34條所制定之專技轉任條例任用之公務人員的身分保
      障。原告遭被告依俸給法第7 條第1 項規定，行降敘職等
      之處分，除有違信賴保護之原則外，實際上亦已生降等、
      減俸之懲戒效果，與憲法保障人民服公職權利之意旨相牴
      觸，有違司法院釋字第483 號解釋意旨及法律保留原則，
      亦未顧及保障依法銓敘取得官等俸級之意旨。
    (三)再俸給法第17條第1 項規定係採按年核計加級，被告援引
      公務人員曾任公務年資採計提敘俸級認定辦法（下稱提敘
      俸級認定辦法）第7 條畸零月數均不予併計之規定，已逾
      越法律之授權，亦與被告89年4 月17日89銓四字第188030
      7 號銓敘審定函九備註：……採其86年11月至87年10月計
      1 年年資提敘1 級內容不符，況原告原任於經濟部加工出
      口區管理處（環境保護服務站）分類職位七職等一般工程
      師，並於88年6 月調任至高市環保局擔任薦任第六職等技
      佐，即原告88年1 月至12月任職經濟部加工出口區管理處
      及高市環保局等經銓敘審定有案及公營事業機構具公務員
      身分之1 整年之年資，因被告誤認係畸零月數，致漏未按
      年核計加級，被告應補採計原告88年1 月至88年12月之1
      年年資再提敘1 級，審定銓敘原告為薦任第七職等年功俸
      四級535 俸點，以保障原告之權益並符法理。
    (四)末按俸給法第13條規定，經銓敘審定之等級，非依該法、
      公務人員懲戒法及其他法律之規定，不得降敘。原告原為
      高市環保局薦任第七職等技士，前經被告銓敘審定合格實
      授，歷至96年考績晉敘薦任第七職等年功俸三級520 俸點
      有案，惟因被告為防止部分專技轉任人員轉任後調任其他
      職系職務，而溯及既往的限制全部專技轉任人員之職系調
      任，致原告被迫應96年薦任升官等考試，以求解除職系調
      任之限制，詎料原職改派竟遭降敘職等之處分，顯有違信
      賴保護之原則。
    (五)為此，提起本件訴訟，並聲明求為判決：
      1.復審決定、原處分均撤銷。
      2.被告對於原告依新取得任用資格改派的申請，應作成審
        定原告為薦任第七職等年功俸四級535 俸點的處分。
三、被告則辯以：
    (一)依公務人員考試法第1 條及專門職業及技術人員考試法第
      1 條規定，公務人員考試、專門職業及技術人員考試各有
      其法源依據並分別辦理，公務人員考試及格者取得公務人
      員之任用資格，專門職業及技術人員考試及格者，取得專
      門職業及技術人員之執業資格。一為「公務人員任用資格
      之考試」，另一為「專門職業及技術人員執業資格之考試
      」，二者性質不同，無法相互援引比照。
    (二)依任用法第9 條第1 項及其施行細則第8 條規定意旨，任
      用法所稱依法考試及格、依法銓敘合格及依法升等合格，
      並不包括以具專技高考及格資格而轉任公務人員，經銓敘
      審定合格實授或升等任用之人員。
    (三)再依俸給法第7 條第1 項、第9 條、第17條、97年2 月26
      日修正發布前之同法施行細則第3 條及提敘俸級認定辦法
      第2 條規定意旨，專技轉任之現職人員，倘擬以薦任升官
      等考試及格資格任用時，其俸級須重新審定；至於曾任公
      務年資如符合與其所銓敘審定之職等相當（高資可以低採
      ，低資不可以高採）、性質相近、服務成績優良（年終考
      績《成》乙等以上）等3 要件，得以提敘俸級。
    (四)原告原以所具83年專技高考環境工程技師考試及格資格轉
      任高市環保局技佐、技士，歷至96年考績固已晉敘薦任第
      七職等年功俸三級520 俸點有案。惟嗣以應96年薦任升官
      等考試及格，申請自97年1 月10日原職改依任用法任用，
      被告爰依前開規定，以原告薦任升官等考試及格資格自薦
      任第六職等本俸一級385 俸點為起敘點，並採其87年1 月
      至87年12月曾任經濟部加工出口區管理處及89年1 月至96
      年12月曾任高市環保局計9 年年資提敘9 級，核敘薦任第
      六職等年功俸五級520 俸點，至於86年11月至86年12月、
      88年1 月至88年6 月曾任經濟部加工出口區管理處之年資
      均未滿1 年，以及高市環保局88年考績為另予考績，無法
      提敘俸級。原告訴稱其97年1 月10日既屬原職改任，應按
      其依專技轉任條例轉任公務人員所敘官職等級，即應仍審
      定為薦任第七職等乙節，於法無據，核不足採。
    (五)原告指稱88年6 月由公營事業機構轉任高市環保局，以其
      88年1 月至88年12月均有任職公營事業機構及政府機關之
      事實，被告漏未採計其88年1 月至12月任經濟部加工出口
      區管理處及高市環保局年資提敘1 級云云。查依90年6 月
      20日修正公布前之公務人員考績法（下稱考績法）第4條
      規定，原告88年1 月至88年12月雖均任公營事業機構及政
      府機關職務，然88年6 月轉任高市環保局時，經該局依考
      績法規定，辦理其88年度另予考績有案，又依現行俸給法
      及該法授權訂定之提敘認定辦法規定，88年另予考績，無
      法提敘俸級，故被告採其87年1 月至12月及89年1 月至96
      年12月計9 年年資，予以按年核計加級，核敘薦任第六職
      等年功俸五級520 俸點，洵屬有據。至於原告認為其88年
      1 月至12月均有任職事實應予提敘部分，諒係誤解法令之
      規定。
    (六)末依俸給法第23條規定意旨，原告原以83年專技高考及格
      資格任高市環保局技佐、技士，97年1 月10日以應96年薦
      任升官等考試及格資格，原職改依任用法任用，被告依前
      開任用法、俸給法等相關規定，重新審定其資格、俸級，
      自屬有據，並無原告所稱降敘，有違信賴保護原則之情事
      ，為此聲請求為判決：駁回原告之訴。
四、查兩造不爭如事實概要所載之事實，並有擬用人員送審書、
    原告出具之切結書及同意依新取得任用資格改派通知書、薦
    任升官等考試及格證書等件在原處分卷可稽，堪認為真實。
    惟原告主張被告辦理其依新取得任用資格之原職改任，未按
    其原經審定之薦任第七職等為審定，且短計提敘1 年年資，
    被告審定結果有誤，實際上已生降等、減俸之懲戒效果，有
    違司法院釋字第483 號解釋意旨、法律保留原則及信賴保護
    原則，被告則以前詞置辯，是本件主要之爭執在於：原告以
    專技高等考試及格資格轉任公務人員是否屬任用法第9 條之
    任用？原告改依薦任升官等考試及格資格任用時，其俸級應
    如何審定？被告採計並提敘之年資有無錯誤？
五、經查：
    (一)關於原告以專技高等考試及格資格轉任公務人員是否屬任
      用法第9 條之任用部分：
      按「公務人員之任用，應具有左列資格之一：一依法考試
      及格。二依法銓敘合格。三依法升等合格。」任用法第9
      條第1 項定有明文。又同法施行細則第8 條規定：「（第
      1 項）本法第9 條第1 項第1 款所稱依法考試及格，指依
      公務人員考試法規及本法施行前考試法規所舉辦之各類公
      務人員考試及格。（第2 項）本法第9 條第1 項第2 款所
      稱依法銓敘合格，包括在本法施行前依下列法規經銓敘機
      關審查合格，或准予登記人員具有合法任用資格者：……
      （第3 項）本法第9 條第1 項第3 款所稱依法升等合格，
      包括依下列法規取得升等任用資格或存記，得分別具有各
      該官等、職等職務之任用資格者：……。」再參以公務人
      員考試法第1 條規定：「公務人員之任用，依本法以考試
      定其資格。」、專門職業技術人員考試法第1 條規定：「
      專門職業技術人員之執業，依本法以考試定其資格。」、
      任用法第34條規定：「經高等考試、普通考試或特種考試
      及格之專門職業及技術人員轉任公務人員，另以法律定之
      。」、專技轉任條例第2 條第1 項前段規定：「經專門職
      業及技術人員高等考試或普通考試或相當等級之特種考試
      及格者，轉任公務人員，依本條例規定辦理」、第4 條第
      1 項規定：「專門職業及技術人員轉任公務人員，應以轉
      任與其考試等級相同、類科與職系相近之職務為限。」可
      知：公務人員考試暨專門職業及技術人員考試，二者各有
      法源依據，前者考試及格者，取得公務人員任用之資格，
      並依任用法任用；後者考試及格者，取得專門職業及技術
      人員執業之資格，如以該項資格轉任公務人員，依專技轉
      任條例規定予以任用，其轉任及調任均受有相當限制。上
      開二者晉用為公務人員之方式既不相同，故任用法第9 條
      第1 項所稱「依法考試及格」，自不包括應專門及技術人
      員考試及格者，且所稱「依法銓敘合格」及「依法升等合
      格」，亦不包括以具專門職業及技術人員考試及格資格而
      轉任公務人員，經銓敘審定合格實授或升等任用之人員。
      從而，本件原告原以所具專技高考資格轉任為高市環保局
      技佐、技士，並非屬任用法第9 條之任用，應屬至明。
    (二)關於原告改依薦任升官等考試及格資格任用時，其俸級應
      如何審定部分：
      1.按「升官等考試及格人員之任用，依左列規定：……二
        委任升薦任考試及格者，取得薦任第六職等任用資格。
        」為任用法第15條第2 款所明定。另97年1 月16日修正
        前之俸給法第7 條第1 項規定：「升官等考試及格人員
        初任各官等職務等級之起敘，依下列規定：……二薦任
        升官等考試及格者，初任薦任職務時，敘薦任第六職等
        本俸一級。」、第9 條規定：「依特種考試及格資格任
        用之人員、專門職業及技術人員轉任公務人員條例轉任
        之人員或公務人員任用法第33條之1 第2 款繼續任用之
        人員，如另具有公務人員任用資格者，在限制轉調機關
        、職系或年限內，調任不受限制之職務時，應以其所具
        公務人員任用資格重新銓敘審定俸級。」又97年2 月26
        日修正發布前之同法施行細則第3 條規定：「（第1 項
        ）第9 條所稱應以其所具公務人員任用資格重新銓敘審
        定俸級，指受限制調任之公務人員調任不受限制職務時
        ，以其重新取得考試及格任用資格調任者，適用本法第
        6 條規定依其考試等級起敘俸級；如以其曾經銓敘審定
        不受限制之資格調任者，依該銓敘審定之俸級起敘。（
        第2 項）曾任前項受限制調任之銓敘審定有案年資符合
        本法第17條規定者，得按年核計加級。（第3 項）本法
        第9 條受限制調任人員，以其他任用資格於原職務改任
        時，其俸級依前2 項規定辦理。」由上開規定可知，依
        專技轉任條例轉任公務人員者，如依另具之公務人員任
        用資格任用時，應按該另具之公務人員任用資格重新銓
        敘審定俸級。
      2.本件原告前雖以專技高考及格資格轉任高市環保局技佐
        、技士，歷至96年考績晉敘薦任第七職等年功俸三級52
        0 俸點，惟嗣既同意以薦任升官等考試及格之新取得任
        用資格辦理原職改任，依上開說明，自應按其所具公務
        人員任用資格即薦任升官等考試及格，重新銓敘審定。
        故被告依上開規定，以薦任第六職等本俸一級385 俸點
        起敘，自屬有據，原告主張應按其依專技轉任條例轉任
        公務人員所敘官職等級審定，尚無可採。
    (三)關於被告採計並提敘之年資有無錯誤部分：
      1.按「（第1 項）公務人員曾任下列年資，如與現任職務
        職等相當、性質相近且服務成績優良者，得按年核計加
        級至其所銓敘審定職等之本俸最高級；如尚有積餘年資
        ，且其年終（度）考績（成、核）合於或比照合於公務
        人員考績法晉敘俸級之規定，得按年核計加級至其所銓
        敘審定職等之年功俸最高級為止：一經銓敘部銓敘審定
        有案之年資。二公營事業機構具公務員身分之年資。…
        …（第5 項）公務人員曾任職等相當、性質相近、服務
        成績優良年資提敘俸級之認定，其辦法，由考試院定之
        。」俸給法第17條定有明文。考試院依上開授權，訂立
        提敘認定辦法，其中第2條 規定：「依公務人員任用法
        任用之人員，其曾任得採計提敘俸級之公務年資與現所
        任職務銓敘審定之職等相當、性質相近、服務成績優良
        之認定，除法規另有規定外，依本辦法行之。」第7 條
        規定：「前條各款年資之採認，凡需辦理年終（度）考
        績（成、核）者，均以年終考績（成）或成績考核為準
        ……。畸零月數均不予併計。」又依該辦法附表─各類
        人員與行政機關公務人員職等相當年資採計提敘俸級對
        照表所定，經濟部所屬事業人員第七職等一級以上，始
        相當公務人員之薦任第六職等。
      2.查原告任職經濟部加工出口區管理處期間辦理環境工程
        相關業務，自86年11月17日起升等晉支第七職等一級，
        88年6 月16日離職，同日以所具專技高考及格資格，轉
        任高市環保局薦任第六職等技佐，89年6 月1 日調升技
        士，97年1 月10日以該技士職改依任用法任用，有經濟
        部加工出口區管理處89年3 月2 日經加處（89）人字第
        002129號服務證明書及相關銓敘審定資料在原處分卷可
        參。原告於經濟部加工出口區管理處年資，雖自86年11
        月17日起與現所任職務銓敘審定之第六職等相當，惟86
        年11月、12月年資，因屬不滿1 年之畸零月數，被告不
        予採計提敘，於法有據，原告就此亦無爭執。至原告所
        爭執未經被告採計提敘之88年1 月至同年12月年資，則
        因原告於88年6 月16日自經濟部加工出口區管理處離職
        並轉任高市環保局技佐，致該年度任職經濟部加工出口
        區管理處之年資未滿1 年，高市環保局亦辦理另予考績
        ，而非年終考績，依前開規定，均無法提敘俸級，被告
        未予採計，於法並無違誤。原告訴稱其88年1 月至12月
        之1 整年年資，均任職經濟部加工出口區管理處及高市
        環保局，非屬畸零月數，應予採計提敘，應係誤解法令
        之規定，要無足採。
      3.從而，被告以原告87年1 月至87年12月任職經濟部加工
        出口區、89年1 月至96年12月以所具專技高考及格資格
        轉任高市環保局技佐、技士，共計9 年年資，因與現所
        任職務銓敘審定之職等相當、性質相近，且服務成績優
        良，而予採計並提敘9 級，核敘薦任第六職等年功俸五
        級520 俸點，洵無違誤。
      4.雖原告主張提敘認定辦法第7 條關於畸零月數不予併計
        之規定，與俸給法第17條第1 項規定係採按年核計加級
        規定不符，逾越法律授權云云。惟查，提敘認定辦法係
        考試院依據俸給法第17條第5 項授權所訂定，分別就各
        種公務人員之公務年資採計提敘俸級認定及職系、職組
        、職系說明等事項所為之技術性、細節性行政命令，屬
        行政機關辦理上開事項所必須，符合法律授權之意旨，
        且係為配合公務人員俸給法第17條第5 項及公務人員任
        用法第14條所訂定，並未逾越母法所定之授權範圍及內
        容，行政機關自可據以作成行政行為，且其第7 條規定
        畸零月數不予併計，核與立法意旨目的尚無違背，並無
        原告所指逾越法律授權之情事，是原告上開主張難認可
        採。
    (四)本件原告以原具專技高考及格資格轉任高市環保局技佐並
      調升技士，乃係依專技轉任條例規定予以任用，其轉任及
      調任均受有相當限制，嗣原告應96年薦任升官等考試及格
      ，既申請依新取得任用資格辦理原職改任，欲免除轉任及
      調任之限制，則依規定即應按該新取得之公務人員任用資
      格重新銓敘審定俸級，被告重新審定後，核敘薦任第六職
      等年功俸五級520 俸點，雖較原告改任前之職等俸級為低
      ，惟此本係因原告於辦理改任前、後係依不同之晉用方式
      晉用使然，被告依法審定核敘，並無原告所稱審定結果形
      同降等、減俸，有違司法院釋字第483 號解釋意旨、法律
      保留原則及信賴保護原則之違法情事。
六、綜上所述，原告主張各節，均不足採，被告以原告應薦任升
    官等考試及格，以原職改任，審定合格實授，核敘薦任第六
    職等年功俸五級520 俸點，並無違誤，復審決定予以維持，
    亦無不合。原告徒執前詞，訴請如聲明所示，為無理由，應
    予駁回。
七、本件事證已臻明確，兩造其餘主張、陳述及所提證據，經審
    酌後，均與本件判決結果不生影響，故不逐一論述，併此敘
    明。
據上論結，本件原告之訴為無理由，依行政訴訟法第98條第1 項
前段，判決如主文。
中    華    民    國    98    年     9    月    2     日
                    臺北高等行政法院第五庭
                              審判長法  官  王碧芳
                                    法  官  蕭惠芳
                                    法  官  程怡怡
上為正本係照原本作成。
如不服本判決，應於送達後20日內，向本院提出上訴狀並表明上
訴理由，如於本判決宣示後送達前提起上訴者，應於判決送達後
20日內補提上訴理由書（須按他造人數附繕本）。
中    華    民    國    98    年     9    月    4     日
                                    書記官  張正清


司法院資訊處製作；財團法人民間司法改革基金會備份。
